最高法院民事判決
111年度台上字第623號
上   訴   人  理大國際多媒體股份有限公司

兼法定代理人  謝政翰        
共        同
訴 訟代理 人  林宗諺律師
上   訴   人  華人電通文化傳媒有限公司

兼法定代理人  林煜翔        
上 二人共 同
訴 訟代理 人  劉煌基律師
              黃明展律師
              孫瑜繁律師
被  上訴  人  點睛石多媒體股份有限公司

法 定代理 人  楊俊毅        
訴 訟代理 人  成介之律師
上列當事人間請求損害賠償等事件，上訴人對於中華民國110年8
月24日臺灣高等法院第二審判決（108年度重上字第337號），提
起上訴，本院判決如下：
    主  文
原判決關於命上訴人連帶及不真正連帶給付，暨各該訴訟費用部
分廢棄，發回臺灣高等法院。
    理  由
一、本件原審以：被上訴人主張其對上訴人理大國際多媒體股份
    有限公司（下稱理大公司）有原判決附表所示新臺幣（下同
    ）2,448萬4,171元本息債權（下稱系爭債權），聲請臺灣臺
    北地方法院（下稱臺北地院）106年度司執字第118296號執
    行事件，就該公司對電影「角頭2-王者再起」（下稱系爭電
    影）之票房收入分潤款（下稱系爭分潤款）債權聲請強制執
    行（下稱系爭執行程序），經該院於民國107年2月6日核發
    扣押命令（下稱系爭扣押命令），禁止理大公司向訴外人星
    泰國際娛樂股份有限公司（下稱星泰公司）收取系爭電影之
    版權收入或為其他處分，為兩造所不爭，並有系爭扣押命令
    等可稽。又被上訴人主張上訴人謝政翰、林煜翔（合稱謝政
    翰等2人）各為理大公司、上訴人華人電通文化傳媒有限公
    司（下稱華人公司，與理大公司合稱理大等2公司）董事長
    ，竟基於共同侵害系爭債權之意思，於系爭執行程序開始後
    某日，共同倒填日期為105年7月18日之合作意向書、同年11
    月7日合約書，記載華人公司投資系爭電影1,600萬元，擁有
    全部版權及其他權利，並得分配電影票房收入31.1%；倒填1
    06年11月2日華人公司信函、同年月3日理大公司簽收單，記
    載華人公司向理大公司收回系爭電影院線發行權（下稱系爭
    意向書、系爭合約、系爭信函、系爭簽收單，合稱系爭文書
    ），並於107年2月7日與星泰公司簽訂院線發行合約書（下
    稱系爭院線發行合約），嗣由星泰公司將系爭分潤款給付華
    人公司，以背於善良風俗之方法，致被上訴人無法執行受償
    等語，為上訴人所否認。查華人公司另就被上訴人聲請強制
    執行系爭電影著作財產權部分提起第三人異議之訴，經智慧
    財產及商業法院以108年度民著上字第10號判決華人公司勝
    訴確定，惟該案當事人僅被上訴人與華人公司，且其重要爭
    點為系爭合約是否通謀虛偽意表示而無效，本件爭點則係上
    訴人是否倒填文書日期，使原由理大公司收取之系爭分潤款
    改由華人公司收取，致侵害被上訴人系爭債權，兩事件重要
    爭點不同，本件無受該案既判力或爭點效之拘束。次查訴外
    人捷泰精密工業股份有限公司、柏合麗國際影業股份有限公
    司、鑫盛傳媒製作股份有限公司、路得寶交通股份有限公司
    、能海電能科技股份有限公司、鐵人文創娛樂有限公司（下
    合稱捷泰等6公司）自105年8月19日起至同年12月25日陸續
    與理大公司簽訂聯合投資契約（下稱系爭投資契約），投資
    系爭電影6,200萬元，占全部投資比例68.8%，雙方按股權比
    例共同享有版權，非經捷泰等6公司同意，理大公司不得私
    自轉讓著作權與第三人；與系爭合約約定不同，已難認系爭
    意向書、系爭合約係理大等2公司於105年11月7日前簽訂。
    又捷泰等6公司自106年10月31日起至同年12月25日出具切結
    書，將系爭電影於臺、澎、金、馬永久公開上映權授予理大
    公司；且其等函稱不知華人公司為該電影之投資人及受讓發
    行權及著作財產權，亦不知華人公司與星泰公司簽訂系爭院
    線發行合約，其等投資對象仍為理大公司等語；另理大公司
    以其帳戶匯付系爭分潤款予捷泰等6公司；參以謝政翰於臺
    灣士林地方檢察署108年度偵字第7570號毀損債權刑事案件
    （下稱系爭刑案）所言、星泰公司董事長廖偉銘於系爭刑案
    、於LINE通訊軟體所言，足見謝政翰為免理大公司遭被上訴
    人強制執行，於107年1月間與林煜翔共同倒填日期製作系爭
    文書，華人公司再於同年2月7日與星泰公司簽訂系爭院線發
    行合約書，將原由理大公司收取之系爭分潤款，改由華人公
    司收取，以背於善良風俗之方法，致被上訴人無法取償而受
    損害。至華人公司有無投資系爭電影，不影響本件判斷結果
    。查財團法人工業技術鑑測中心鑑定系爭電影票房收入1億2
    ,789萬7,322元，扣除製作成本9,442萬0,711元、分配予捷
    泰等6公司之68.8%後，尚有1,041萬4,574元，應由謝政翰等
    2人連帶負損害賠償責任，並各與理大等2公司連帶負責，且
    與理大等2公司所負賠償義務間為不真正連帶債務關係。綜
    上，被上訴人依民法第184條第1項後段、第185條第1項、公
    司法第23條第2項規定，先位聲明請求謝政翰等2人連帶、各
    與理大等2公司連帶給付1,041萬4,574元本息，及其任一人
    為給付，其他人於該範圍內同免責任，為有理由，應予准許
    ，爰廢棄第一審所為被上訴人上開敗訴部分之判決，改判如
    其上述聲明（未繫屬本院者，不予贅述）。
二、按債權契約為特定人間之權利義務關係，基於債權契約相對
    性原則，除法律另有規定外，僅於締約當事人間發生拘束力
    。原審以捷泰等6公司與理大公司簽訂之系爭投資契約與理
    大等2公司簽訂之系爭合約關於系爭電影版權及著作權約定
    內容不同，認理大等2公司非於105年11月7日前簽訂系爭意
    向書、系爭合約，已有可議。次查，系爭合約第6條約定：
    「有關本合約…內容，除經乙方（即華人公司）授權之第三
    人外，其餘如未經他方書面同意…等情形，雙方均不得於本
    合約期間將本合約內容揭露於第三者」，系爭投資契約第11
    條約定：「雙方應嚴格對本片的製作成本、劇情內容、拍攝
    計畫等重要商業內容進行保密。未經甲方（即理大公司）書
    面同意，乙方（即捷泰等6公司）不得…洩露劇情…等與電影
    相關的一切資訊，無論本合約是否生效，任何一方不得洩露
    在簽約過程中知悉對方的商業秘密。雙方均不得向其他方透
    露，否則由此造成的損失由洩露方承擔」等語（見一審卷㈠
    第99頁、卷㈡第26至94頁），似見理大等2公司、理大公司與
    捷泰等6公司就系爭合約、系爭投資契約之內容均各負保密
    義務。果爾，得否以捷泰等6公司不知華人公司投資系爭電
    影，及理大等2公司以系爭合約約定其版權及所有權利歸屬
    ，謂系爭文書上之日期均為倒填？顯滋疑義。另查，謝政翰
    於系爭刑案稱：其與華人公司溝通由該公司以系爭信函收回
    發行權等語（見系爭刑案107年度他字第1128號卷，下稱他
    字卷，第242頁），似未謂理大等2公司於107年1月間倒填系
    爭意向書、系爭合約日期；星泰公司董事長廖偉銘證稱：理
    大公司於107年1月間要求改由華人公司簽訂系爭院線發行合
    約等語；廖偉銘於107年2月7日LINE通訊軟體中：雙方（即
    星泰公司、華人公司）正進行系爭院線發行合約用印等語（
    見他字卷第218頁、原審卷㈡第168頁），似亦未言及系爭意
    向書及系爭合約。原審以廖偉銘、謝政翰所言，認系爭文書
    皆係謝政翰等2人於107年1月間倒填日期製作，亦屬速斷。
    再按債務人移轉其財產予其債權人以外之第三人，其目的縱
    在使該債權人之債權無法實現，而應負債務不履行責任，但
    將自己之財產予以處分，原可自由為之，究難謂係故意不法
    侵害債權人之權利，或以背於善良風俗之方法加損害於債權
    人。第三人倘未與債務人合謀侵害債權人之債權，而受領債
    務人所為給付，以滿足自己債權，債權人亦不得依侵權行為
    之法則請求第三人賠償損害。查臺北地院於107年2月6日核
    發系爭扣押命令，扣押理大公司對星泰公司之系爭電影版權
    收入債權（即系爭分潤款）（見他字卷第123頁），另被上
    訴人法定代理人楊俊毅於107年2月7日與廖偉銘等人間LINE
    群組稱：「一但扣押，就要你們通知理大…理大會下周才知
    道」、同年月8日稱：「通知貴公司（星泰公司）明天早上1
    0點…執行假扣押」等語（見原審卷㈡第157、171頁），似見
    理大公司於107年2月9日前並不知悉臺北地院核發系爭扣押
    命令。則理大公司於受強制執行前，與華人公司約定將系爭
    分潤款改由華人公司收取，是否僅屬理大公司處分財產之行
    為？能否認係對被上訴人之侵權行為？尚非無疑。又華人公
    司一再抗辯：伊投資系爭電影至少1,600萬元等語（見一審
    卷㈠第64至65頁、原審卷㈠第214、215頁），並有其自106年6
    月15日起至107年5月22日止先後給付200萬元、100萬元、16
    0萬4,795元、106萬0,100元、155萬1,000元、71萬0,490元
    、310萬6,104元、177萬9,681元之收款證明、存摺影本等為
    證（見原審卷㈠第333至349頁）。則華人公司究有無投資系
    爭電影？倘其確有投資，而有依比例受領系爭分潤款之權利
    ，其與理大公司約定收回該電影發行權，另與星泰公司簽訂
    系爭院線發行合約，進而受領系爭分潤款，以滿足自己之債
    權，能否謂係與理大公司合謀侵害被上訴人之系爭債權？非
    無究明之必要。原審就此未予調查審認，徒以前揭理由，遽
    為不利上訴人之判斷，自有可議。上訴論旨，指摘原判決於
    其不利部分違背法令，求予廢棄，非無理由。
三、據上論結，本件上訴為有理由。依民事訴訟法第477條第1項
    、第478條第2項，判決如主文。
中　　華　　民　　國　　111 　年　　11　　月　　9 　　日
                      最高法院民事第八庭
　　　　                  審判長法官  陳  玉  完
                                法官  陳  麗  玲
                                法官  黃  書  苑
                                法官  游  文  科
                                法官  周  舒  雁
本件正本證明與原本無異
                              　　　　書　記　官
中　　華　　民　　國　　111 　年　　11　　月　　16　　日